臺灣高雄地方法院行政訴訟判決
110年度交字第454號
原      告  林家妤  

被      告  高雄市政府交通局

代  表  人  張淑娟  
上列當事人間交通裁決事件，原告不服被告民國110年9月14日高
市交裁字第32-GU0000000號裁決，提起行政訴訟，本院判決如下
：
    主  文
原告之訴駁回。
訴訟費用新臺幣參佰元由原告負擔。
    事實及理由
一、程序事項：本件為交通裁決事件，依兩造所述各節及卷內資
    料所示，本件事證已臻明確，本院認無經言詞辯論之必要，
    爰依行政訴訟法第237條之7之規定，不經言詞辯論而為判決
    。
二、事實概要：原告所有之車牌號碼000-000號自用小客車（下
    稱系爭車輛）於民國110年1月28日17時0分許，由年籍資料
    不明之男性友人（下稱男性友人）駕駛，行經臺中市后里區
    甲后路、月眉東路時，於月眉東路口紅燈狀態闖紅燈左轉，
    經現場舉發員警發覺攔停後，未經員警查詢名籍製作舉發單
    ，即逕自開車離去，而有「違反處罰條例之行為，拒絕停車
    接受稽查而逃逸」之違規行為，經臺中市政府警察局大甲分
    局（下稱舉發機關）員警填掣中市警交字第GU0000000舉發
    違反道路交通管理事件通知單（下稱舉發通知單）逕行舉發
    。嗣原告未於期限內到案，亦未曾向被告提出陳述，或申請
    歸責系爭車輛駕駛人，被告洵依據道路交通管理處罰條例（
    下稱處罰條例）第60條第1項規定，於110年9月14日開立高
    市交裁字第32-GU0000000號裁決書（下稱原處分），裁處原
    告「罰鍰新臺幣（下同）30,000元，吊扣駕駛執照6個月」
    。原告不服，遂提起行政訴訟。
三、原告主張：原告將系爭車輛借予友人行駛，信件由家人代收
    ，原告近期回家看到信件時，遂告知借車友人，借車友人表
    示願負責任等語。並聲明：原處分撤銷。
四、被告則以：
　㈠原告雖主張「系爭車輛借予友人行駛」云云。惟經檢視路口
    監視器可見，當時月眉東路為紅燈狀態時，系爭車輛違規左
    轉，足認原告駕車於面對路口交通號誌顯示為圓形紅燈時，
    在所有車輛均已喪失路權下仍逕予直行，顯然並未依道路交
    通主管機關所設置之標線、標誌或號誌及道路交通安全規則
    相關規定行駛，其行為已符合交通部82年4月22日交路(82)
    字第009811號函釋所稱「車輛無視於紅燈號誌，而有穿越路
    口之企圖，其車身並已伸越停止線並足以妨害其他方人（若
    有行人穿越道）、車通行者亦以闖紅燈論處」之違規態樣。
    原告既已於號誌為紅燈狀態時右轉，而足以妨害其他方向人
    (若有行人穿越道）、車通行，故以闖紅燈論處，亦無疑義
    ；復經檢視員警職務報告略以：「職於17時許在臺中市后里
    區甲后路、月眉東路執行交通稽查，攔下2部違規自小客車
    ，當時攔停第2部BHY-5800違規車輛後，現場告知違規事實
    並出示證件，等待製單告發。警方於告發第1部違規自小客
    車尚未完成時，第2部BHY-5800便自行離去，拒絕停車接收
    稽查而逃逸。」並檢附採證影片佐證，足見員警站已將原告
    車輛攔停並告知違規事項及準備掣單舉發，依一般經驗法則
    應可當場確認員警已攔停並要開單舉發，又員警既已依取締
    一般交通違規作業程序-作業内容-二、執行階段：㈠攔停舉
    發：12.不服稽查取締事實之認定：⑸之規定，以吹哨、喊話
    、手勢示意原告停車，然原告駕駛車輛當時即知員警正對其
    實施攔檢，因恐見罰故而刻意閃躲並加速離去，其主觀上確
    有拒絕接受稽查之故意，要屬明確；且其所為已造成交通勤
    務警察執行交通稽查任務之困難，使員警無法查明實際之駕
    駛人為何人，而於員警執行勤務當時，又無法苛求員警冒身
    體遭受撞擊危險，阻擋原告駕駛車輛離去。爰原告所辯，顯
    屬事後矯飾辯解之詞，應予駁回。是原告於前揭時間、地點
    確有「違反處罰條例之行為，拒絕停車接受稽查而逃逸」之
    違規事實，被告據以裁處，洵無不合。
  ㈡原告又主張「借車友人表示願負責任」云云。惟汽車所有人
    有時不一定是實際違規的行為人，為使真正應歸責者為自己
    的交通違規行為負責，也慮及監理、逕行舉發交通違規之處
    罰是大量而反覆性的行政行為，乃要求受舉發人如果認為受
    舉發之違規行為應歸責他人，必須在一定時間内，檢證告知
    應歸責人以辦理歸責，逾期未依規定辦理，仍依各該違反條
    款規定處罰。換言之，逾期未依規定辦理歸責之受舉發人即
    汽車所有人，即視為實施該交通違規行為之汽車駕駛人，並
    生失權之效果，不可以再就其非實際違規行為人之事實為爭
    執。否則，如容許受舉發人逾期仍可爭執其非實際應歸責者
    ，無異使處罰條例第85條第1項「逾期仍依違反條例規定處
    罰」之規定成為具文，應非立法本意（最高行政法院107年
    度判字第349號判決意旨參照）。查原告未依規定於應到案
    日前辦理歸責事宜，被告據以裁處車主(即原告)尚無違誤等
    語，資為抗辯。並聲明：原告之訴駁回。
五、本院之判斷：
  ㈠按「汽車駕駛人，駕駛汽車有違反本條例之行為，經交通勤
    務警察或依法令執行交通稽查任務人員制止時，不聽制止或
    拒絕停車接受稽查而逃逸者，除按各該條規定處罰外，處10
    ,000元以上30,000元以下罰鍰，並吊扣其駕駛執照6個月；
    汽車駕駛人於5年內違反本項規定2次以上者，處30,000元罰
    鍰，並吊扣其駕駛執照1年。」處罰條例第60條第1項定有明
    文。
　㈡次按「（第1項）本條例之處罰，受舉發違反道路交通管理事
    件之受處罰人，認為受舉發之違規行為應歸責他人者，應於
    舉發違反道路交通管理事件通知單應到案日期前，檢附相關
    證據及應歸責人相關證明文件，向處罰機關告知應歸責人，
    處罰機關應即另行通知應歸責人到案依法處理。逾期未依規
    定辦理者，仍依本條例各該違反條款規定處罰。（第4項）
    依本條例規定逕行舉發或同時併處罰其他人之案件，推定受
    逕行舉發人或該其他人有過失。」處罰條例第85條第1 項、
    第4 項亦定有明文。 　
　㈢經查，原告有事實概要欄所載交通違規行為一節，業據被告
    提出臺中市政府警察局大甲分局110年11月25日中市警甲分
    交字第1100031060號函及自採證光碟翻拍之闖紅燈照片及男
    性友人停車後，員警上前欲查詢名籍，開立舉發通知單時，
    突然未經員警准予即駕車離去現場等照片合計8紙（卷43至4
    9頁）、員警職務報告等附卷可稽。故原告之違規事實，洵
    堪認定。
　㈣原告雖主張其將系爭車輛借予男性友人駕駛，該男性友人已
    表明願意負責云云。惟查，原告雖非系爭車輛違規當時之實
    際駕駛人，然其於接獲舉發通知單後，未於舉發通知單所載
    應到案日期（即110年3月14日）前，檢附相關證據及應歸責
    人相關證明文件，向處罰機關即被告告知應歸責人，自難認
    原告已依處罰條例第85條第1項「於舉發違反道路交通管理
    事件通知單應到案日期前，檢附相關證據及應歸責人相關證
    明文件，向處罰機關告知應歸責人」之規定辦理，依最高行
    政法院107年度判字第349號判決意旨，逾期未依規定辦理歸
    責之受舉發人即汽車所有人（即原告），視為實施該交通違
    規行為之汽車駕駛人，並生失權之效果，不可以再就其非實
    際違規行為人之事實為爭執。從而原告上開主張，於法不合
    ，不足採信。
  ㈤綜上所述，原告所有之系爭車輛於前揭時地確有「違反處罰
    條例之行為，拒絕停車接受稽查而逃逸」之違規行為，原告
    因未於到案期限內向被告辦理歸責程序，自應負汽車所有人
    責任，舉發機關逕行舉發，被告予以裁處，均核無違誤，原
    告訴請撤銷，為無理由，應予駁回。 
六、本件判決基礎已臻明確，兩造其餘攻防方法及訴訟資料經本
    院斟酌後，核與判決結果不生影響，不另一一論述，併此敘
    明。
七、本件第一審裁判費為300元，應由原告負擔，爰確定第一審
    訴訟費用額如主文第2項所示。
據上論結，本件原告之訴為無理由，依行政訴訟法第237條之7、
第237條之8第1項、第237條之9第1項、第236條、第98條第1項本
文，判決如主文。
中　　華　　民　　國　　111 　年　　8 　　月　　4 　　日
                  行政訴訟庭  法  官 吳文婷
上為正本係照原本作成。
如不服本判決，應於判決送達後20日內，向本院提出上訴狀並表
明上訴理由（原判決所違背之法令及其具體內容或依訴訟資料可
認為原判決有違背法令之具體事實），其未載明上訴理由者，應
於提出上訴後20日內向本院補提理由書（上訴狀及上訴理由書均
須按他造人數附繕本，如未按期補提上訴理由書，則逕予駁回上
訴），並應繳納上訴裁判費新臺幣750元。
中　　華　　民　　國　　111 　年　　8 　　月　　4 　　日
                              書記官  洪嘉慧